【裁判字號】    99,裁,2208
【裁判日期】    990923
【裁判案由】    商標評定
【裁判全文】
最  高  行  政  法  院  裁  定
                                      99年度裁字第2208號
上  訴  人  甲○○
被 上訴 人  經濟部智慧財產局
代  表  人  王美花
參  加  人  丁○○
訴訟代理人  邱清銜  律師
上列當事人間商標評定事件，上訴人對於中華民國99年5月27日
智慧財產法院99年度行商訴字第26號判決，提起上訴，本院裁定
如下：
    主  文
上訴駁回。
上訴審訴訟費用由上訴人負擔。
    理  由
一、按對於高等行政法院判決之上訴，非以其違背法令為理由，
    不得為之，行政訴訟法第242條定有明文。依同法第243條第
    1項規定，判決不適用法規或適用不當者，為違背法令；而
    判決有同條第2項所列各款情形之一者，為當然違背法令。
    是當事人對於高等行政法院判決上訴，如依行政訴訟法第24
    3條第1項規定，以高等行政法院判決有不適用法規或適用不
    當為理由時，其上訴狀或理由書應有具體之指摘，並揭示該
    法規之條項或其內容；若係成文法以外之法則，應揭示該法
    則之旨趣，倘為司法院解釋或本院之判例，則應揭示該判解
    之字號或其內容。如以行政訴訟法第243條第2項所列各款情
    形為理由時，其上訴狀或理由書，應揭示合於該條項各款之
    事實。上訴狀或理由書如未依此項方法表明者，即難認為已
    對高等行政法院判決之如何違背法令有具體之指摘，其上訴
    自難認為合法。
二、上訴人於民國92年1月30日以「吉人及圖」商標，指定使用
    於當時商標法施行細則第49條所定商品及服務分類表第16類
    之香冥紙、祭祀用紙製假禮品、祭祀用紙元寶、念珠、金紙
    、銀紙商品，向被上訴人申請註冊，經准列為註冊第106655
    8號商標（下稱系爭商標）。嗣參加人以系爭註冊商標有違
    註冊時商標法第37條第8款、第10款及現行商標法第23條第1
    項第1款、第2款及第3款之規定，對之申請評定。經被上訴
    人審查，認系爭商標違反註冊時商標法第37條第10款及現行
    商標法第23條第1項第2款之規定，以98年8月10日中台評字
    第960382號商標評定書為系爭商標之註冊應予撤銷之處分。
    上訴人不服，循序提起本件行政訴訟。案經原審駁回其訴。
三、本件上訴人對於原審判決提起上訴，主張：原審判決以上訴
    人創作之「普渡公」圖像之原創性偏低，即認系爭「普渡公
    」商標不具識別性，而有商標不應准許註冊之事由；然按商
    標識別性審查要點第8點規定觀之，縱商標中之部分構成要
    件不具識別性，仍應以商標「整體」審查是否具識別性，足
    見原審判決針對系爭商標之另一且係主要之構成部分即中文
    「吉人」部分，根本未加審酌；換言之，原審判決並未針對
    系爭商標之「整體」審查其是否具識別性，顯已違反前揭「
    商標識別性審查要點」第8點規定。又上訴人於原審99年5月
    13日言詞辯論程序中特別主張，如認系爭商標中之神衹圖像
    部分不具識別性，則被上訴人於受理系爭商標註冊申請時，
    依據「依職權聲明不專用例示事項」之規定，自應逕依職權
    為該神衹圖像部分聲明不專用，並註記於註冊公告。惟查被
    上訴人於審查核准系爭商標時，並未為上開圖像部分不專用
    之聲明，更未註記於註冊公告中，顯見被上訴人斯時亦認系
    爭商標中之神衹圖像部分確具識別性，被上訴人今卻認為上
    開圖像部分不具識別性，明顯前後矛盾，益證原處分確屬違
    誤。詎原審判決針對上訴人上開主張，竟未置隻字片語說明
    何以不足採認，即率為不利上訴人之判斷，其如斯認事用法
    ，亦有判決不備理由之違誤等語，雖以該判決違背法令為由
    ，惟查系爭商標圖樣係由四方形外框加上內含一身著戰袍、
    手持兵器之神像圖及中文「吉人」所構成，神像圖及中文部
    分均為系爭商標之主要部分，主要部分之一神像圖不具識別
    性，除非申請人聲明該部分不在專用之列者外，全部商標仍
    應認為不具識別性而不得註冊，商標法第19條規定足資參照
    。本件上訴人並未於被上訴人審查時聲明神像部分不在專用
    之列，故原判決以神像部分不具識別性，未審酌文字部分，
    而駁回上訴人之訴，核與商標識別性審查要點（已於98年1
    月1日廢止）第8點規定尚無不合。次查商標評定係屬重新審
    查原商標註冊是否合法之制度，尚難以原註冊審查與評定審
    查結果不同，作為不服之論據，是原判決雖未對此加以細論
    ，然因與判決結果不生影響，尚無上訴意旨所指判決不備理
    由之違背法令。從而前開上訴理由，尚難認對該原判決之如
    何違背法令已有具體之指摘。依首開規定及說明，應認其上
    訴為不合法。
四、據上論結，本件上訴為不合法。依智慧財產案件審理法第1
    條、行政訴訟法第249條第1項前段、第104條、民事訴訟法
    第95條、第78條，裁定如主文。
中    華    民    國    99    年    9     月    23    日
                    最高行政法院第七庭
                        審判長法官  藍  獻  林
                              法官  廖  宏  明
                              法官  張  瓊  文
                              法官  姜  素  娥
                              法官  林  文  舟

以  上  正  本  證  明  與  原  本  無  異
中    華    民    國    99    年    9     月    24    日
                              書記官  彭  秀  玲

司法院資訊處製作；財團法人民間司法改革基金會備份。
